臺灣高等法院高雄分院民事判決　九十年度上字第一一二號
　　　上　訴　人　　　　甲○○.
　　　被　上訴人　　　　乙○○.
右當事人間請求損害賠償事件，兩造對於中華民國八十九年十二月十二日臺灣澎湖地
方法院八十九年度交附民字第一二號第一審判決均提起上訴，經本院刑事庭裁定移送
前來，本院判決如左：
　　　主　　　文
原判決關於駁回甲○○後開第二項之訴部分及訴訟費用之裁判均廢棄。
乙○○應再給付甲○○新台幣柒拾參萬肆仟柒佰伍拾柒元及其中新台幣柒拾壹萬捌仟
肆佰貳拾捌元自八十九年七月十四日起；其中新台幣壹萬陸仟佰貳拾玖元自九十年
六月二十一日起，均至清償日止，按年息百分之五計算之利息。
甲○○其餘上訴及乙○○之上訴均駁回。
第一、二審訴訟費用由乙○○負擔五分之二，餘於甲○○負擔。
　　　事　　　實
甲、上訴人甲○○方面：
一、聲明：(一)原判決不利於上訴人部分廢棄。
　　　　　(二)右廢棄部分，被上訴人應再給付上訴人新台幣（下同）二百七十九萬九
            千三百六十八元及自八十九年七月十四日起，至清償日止，按年息百分
            之五計算之利息。
          (三)被上訴人應再給付上訴人一萬六千三百二十九元及自上訴狀繕本送達翌
            日起至清償日止，按年息百分之五計算之利息。
          (四)對造之上訴駁回。
          (五)願供擔保請准宣告假執行。
二、陳述：除與第一審判決記載相同者，予以引用外，補稱：
　(一)甲○○因傷至財團法人長庚紀念醫院高雄分院治療，其往返澎湖與高雄間之交通
    費於原審僅請求至八十九年六月十三日止之金額為五萬一千三百七十四元，惟自
    八十九年六月十四日以後，仍需往長庚醫院追治療，至九十年四月六日止又支
　　出交通費一萬六千三百二十九元，爰擴張應受判決事項之聲明。
　(二)甲○○手術後之疤痕，確需整形，其整形費用，依長庚醫院診斷書所載為十萬元
    ，又其右髖臼骨折併股骨頭脫臼，雖經手術治療，但術後一至二年間仍有併發股
　　骨頭缺血性壞死之可能，已達殘障程度，其減少勞動能力之金額為一百六十三萬
　　零四百七十三元，原審未命對造給付，自有違誤。
三、證據：除援用第一審之證據外，補提判決書、機票、診斷證明書等影本為證。
乙、上訴人乙○○方面：
一、聲明：(一)原判決不利於乙○○部分廢棄。
　　　　　(二)右開廢棄部分，甲○○在第一審之訴駁回。
          (三)對造之上訴駁回。
二、陳述：除與第一審判決記載相同者，予以引用外，補稱：
　(一)乙○○對於甲○○之父母搭乘飛機之票價，不應計入甲○○交通費用內一併請求
    賠償。
　(二)轉彎車固應讓直行車先行，但直行車尚未進入交岔路口而轉彎車已達中心處開始
    轉彎，則直行車應讓轉彎車先行，乙○○所駕自用車在甲○○機車未進入交岔路
    口前，即已達中心處開始轉彎，故肇禍責任不應歸責於乙○○。
三、證據：除援用第一審之證據外，補提洪丙仲搭機日期對照表為證。
丙、本院依職權調閱澎湖縣警察局馬公分局刑案偵查卷宗、臺灣澎湖地方法院檢察署
    偵查卷宗、臺灣澎湖地方法院馬公簡易庭刑事簡易訴訟程序第一審及同院交通事
    件卷宗、本院刑事卷宗。
　　　理　　　由
一、甲○○起訴主張：乙○○於八十八年十二月九日上午八時二十五分許，駕駛自用
    小客車，沿澎湖縣馬公市○○號道路，由西往東行駛，途經該路邊澎湖監理站附
    近無號誌交岔路口時，應注意轉彎車須讓直行車先行，竟疏於注意，而搶先左轉
    ，未讓在對向車道甲○○所騎反方向直行之機車先行，致兩車相撞，甲○○因而
    受有右髖臼骨折併髖關節脫位、左股骨骨折、右膝後十字韌帶斷裂及左橈骨達端
    骨折之傷害。甲○○受傷後，支出醫療費用二十一萬一千九百二十四元，看護費
    用一萬二千元，交通費用至八十九年六月十三日止為五萬一千三百七十四元，自
    八十九年六月十四日起至九十年四月六日止為一萬六千三百二十九元（此部分於
    本院追加請求），購買輪椅、腳夾板、便椅等費用一萬四千零五十元，減少勞動
    能力之損害一百六十三萬零四百七十三元。又甲○○右膝，經醫師診斷必須再行
    開刀，施行補骨手術兩次，所需費用十一萬七千三百三十六元，手術後之疤痕整
    形費用十萬元，非財產上損害一百二十萬元，連同追加部分一萬六千三百二十九
    元，合計三百三十五萬三千四百八十六元。爰基於侵權行為之法律關係求為命乙
    ○○如數給付並加付法定遲延利息之判決（原審判准五十三萬七千七百八十九元
    本息，其餘部分駁回，甲○○就駁回部分提起上訴，乙○○就原審判准部分亦聲
    明不服）。乙○○則以：伊就兩造所肇車禍並無過失，純屬甲○○之過失所致，
    關於甲○○請求整形美容之手術費用，認無必要，甲○○亦無喪失勞動能力之情
    事，且各項請求之金額均過鉅，如認乙○○有過失，則主張過失相抵等語，資為
    抗辯。
二、查乙○○於臺灣澎湖地方法院刑事庭審理時陳稱：「當天確實有發生車禍，我原
    來的車速大約是每小時二、三十公里，我是在距離告訴人約六十公尺看到她，當
    時我已經在中心線了。她的機車跟在一部計程車的後面，我轉彎的時候計程車從
    我旁邊經過，但告訴人（指甲○○）的機車就撞到我的車子，告訴人就撞到我的
    右大前燈的旁邊部位靠近右前車門（右前車門與右大前燈中間）。車禍發生後，
    我馬上就報警來處理，我覺得這件車禍我們兩人都有過失．．．」。甲○○則陳
    稱：「當時我的車速大概是每小時二、三十公里，我看到被告的車子時已經很近
    了．．．，她是突然轉彎的，旁邊也沒有計程車，我覺得我是直行車，我的錯部
    分理應占小部分．．．」等語，是兩造於刑事案件審理時，均自認有過失責任。
    此外又有道路交通事故調查報告表，澎湖縣警察局交通警察隊處理車禍肇事調查
    報告表、診斷證明書、照片、台灣省高屏澎區車輛行車事故鑑定委員會高屏澎鑑
    字第八九００三六號鑑定意見書，台灣省車輛行車事故覆議鑑定委員會府覆議字
    第八九一四五一號函等為證。而乙○○因犯過失傷害罪，亦經本院刑事庭判處罪
    刑確定，此皆有澎湖縣警察局馬公分局馬警分三字第二三四０七號刑案偵查卷宗
    ，台灣澎湖地方法院檢察署八十九年度偵字第一七一號偵查卷宗、台灣澎湖地方
    法院馬公簡易庭八十九年馬交簡字第一八號刑事簡易訴訟程序第一審卷宗、台灣
    澎湖地方法院八十九年交易字第一０號交通事件卷宗及本院九十年交上易字第一
    二號刑事卷宗可稽，足見乙○○確有侵害甲○○身體之事實。
三、按因故意或過失、不法侵害他人之權利者，負損害賠償責任，民法第一百八十四
    條第一項前段定有明文。據財團法人長庚紀念醫院高雄分院（下稱長庚醫院）
    長庚院高字第一二六三號函檢送甲○○八十八年十二月九日至八十八年四月十五
    日之醫療費用明細表所示，甲○○因傷支出之醫療費用為二十一萬九千五百五十
    元，甲○○僅請求賠償醫療費用二十一萬一千九百二十四元，核無不合，應予准
    許。又據長庚醫院乙診字第三八四二八號診斷證明書稱：「：：：病人左股骨未
    癒合，須接受補骨手術：：」等語，（見原審八十九年交附民字第一二號卷三四
    頁），則依該醫院八十九年四月十五日施行手術費用五萬八千六百六十八元比照
    計算其補骨手術費用，亦應照准（見八十九年馬交簡附民字第五號卷一八頁），
    惟甲○○謂該項補骨手術須施作二次，顯無憑據，上開長庚醫院乙診字第三八四
    二八號診斷證明書僅稱須接受補骨手術，並無接受二次補骨手術之記載，故甲○
    ○關於補骨手術請求之費用超過五萬八千六百六十八元部分，應予剔除。再據上
    開長庚醫院長庚院高字第一二六三號函稱：「術後遺留疤痕組織是否須手術治
    療，往往視病患之主觀要求而定，目前病患臀部及雙側下肢之疤痕組織若經整型
    手術治療約需五至十萬元」等語，茲甲○○既表示須作整型手術，則其請求乙○
    ○賠償此部分之醫療費用十萬元，亦屬正當。從而甲○○已支付及將來須支付之
    醫療費用合計為三十七萬零五百九十二元。
四、再按不法侵害他人之身體或健康者，對於被害人因此喪失或減少勞動能力或增加
    生活上之需要時，應負損害賠償責任，民法第一百九十三條定有明文。乙○○撞
    傷甲○○致甲○○支出(一)看護費用自八十八年十二月二十日至同年月二十六日止
    ，計七日，每日以一千元計，共七千元，自八十九年四月十一日至同年月十五日
    止，計五日，每日一千元計共五千元，合計一萬二千元，此部分之請求，依長庚
    醫院長庚院高字第一二六三號函稱：「病患甲○○於住院期間須他人照顧其生
    活起居」等語，尚無不合。其未僱用看護期間，則由其父親洪丙仲及母親洪張金
    枝由馬公搭機前往看護，洪丙仲自八十八年十二月十日起至八十九年四月九日止
    ，往返馬公與澎湖之交通費為一萬三千一百四十元，洪張金枝則為一萬六千五百
    四十三元，連同甲○○之交通費三萬四千三百八十四元（包括追加部分），總共
    為六萬四千零六十七元，甲○○於僱用看護期間，其父母前往看護係屬多餘，故
    其所請求之交通費部分於六萬四千零六十七元範圍內應予准許，超過部分應予駁
    回。又甲○○因傷勢不輕，依長庚醫院長庚院高字第一二六三號函稱：「病患
    甲○○有使用輪椅、便椅、扙、餐桌及膠帶之必要」等語，則甲○○購買輪椅
    、夾板、便椅、餐桌、膠帶共支出一萬四千零五十元（見原審八十九年馬交簡
    附民字第五號三二頁至三四頁），亦無不合。再者，據長庚醫院長庚院高字第
    一二六三號函稱：「病患甲○○因右髖臼骨折併股骨頭脫臼，雖經手術治療，但
    術後一至二年間仍有併發股骨頭缺血性壞死之可能，若有需要須作人工股骨頭置
    換手術，此部分依我國殘障標準是已達殘障」等語，本院參酌長庚醫院長庚院
    高字第三九八一號函稱：「病患甲○○之預後狀況已達勞工保險殘廢給付標準表
    中之一四三項十一等級之殘廢等級」等情，及以勞工保險殘廢給付標準表所示終
    身不能工作之殘廢等級所得請求給付標準與甲○○殘廢等級所得請求給付標準比
    較，認甲○○減少勞動能力百分之二十，查，甲○○出生於六十九年四月二十日
    ，計至其六十歲退休，以行政院核定之勞工每月基本工資一萬五千八百四十元計
    算，依霍夫曼式扣除中間利息，甲○○之喪失勞動能力之損害為八十四萬八千一
　　百十元（15840×12×22.309282×20／100=848110），甲○○自得請求，從而甲
    ○○減少勞動能力及增加生活上之需要部分之金額為九十三萬八千二百二十七元
    。
五、又按不法侵害他人之身體、健康、名譽、自由、信用、隱私、貞操或不法侵害其
    他人格法益而情節重大者，被害人雖非財產上之損害，亦得請求賠償相當之金額
    ，民法第一百九十五條第一項前段定有明文。查甲○○因車禍致其右髖臼骨折併
    髖關節脫臼併坐骨神經損傷，左股骨骨折、右膝後十字韌帶斷裂、左橈骨遠端骨
    折、有長庚醫院乙診字第三八四二八號診斷證明書足憑（見原審八十九年交附民
    字第一二號卷三四頁），足見甲○○所受精神及肉體之痛苦至深，本院審酌甲○
    ○仍在大專學校求學並無職業及收入，無財產，乙○○為二專畢業，為證券公司
    業務員，月入約二萬二千元，有汽車一部等情，認為甲○○請求之非財產上損害
    以六十萬元為適當。
六、綜上所述，甲○○所得請求之總金額為已支出及將來須支出之醫療費用三十七萬
    零五百九十二元，減少勞動能力及增加生活上之需要其金額九十三萬八千二百二
　　十七元，其非財產上之損害為六十萬元，合計一百九十萬八千八百十九元。惟按
    損害之發生或擴大，被害人與有過失者，法院得減輕賠償金額或免除之，民法第
    二百十七條第一項定有明文。查台灣省高屏澎區車輛行車事故鑑定委員會鑑定意
    見書稱：「一、乙○○駕駛小客車左轉未讓直行車先行為肇事主因，二、甲○○
    駕駛輕機車未注意車前狀況為肇事次因」，台灣省車輛行車事故覆議鑑定委員會
    鑑定意見稱：「一乙○○駕駛自小客車，行經無號誌交岔路口，左轉未讓直行車
    先行，為肇事主因，二、甲○○駕駛輕機車，行經無號誌交岔路口，未減速反超
    速，且未注意車前狀況，為肇事次因」等語，有高屏澎鑑字第八九００三六號意
    見書（見澎湖地檢署八十九年度偵字第一七一號偵查卷宗一二頁）及府覆議字第
    八九一四五一號函（見澎湖地院八十九年交易字第一０號交通事件卷宗一七頁）
    在卷可考，本院參酌上情，認原審使乙○○減輕三分之一過責失責任，當屬允當
    ，故甲○○所得請求之全部賠償金額為一百二十七萬二千五百四十六元（000000
    0×2／3=0000000 ）。原審判命乙○○應給付甲○○五十三萬七千七百八十九元
    ，則乙○○應再給付甲○○七十三萬四千七百五十七元。
七、從而甲○○本於侵權行為之法律關係，訴請乙○○應再給付甲○○二百八十一萬
    五千六百九十七元及其中二百七十九萬九千三百六十八元自起訴狀繕本送達翌日
　　起；其中一萬六千三百二十九元自上訴狀繕本送達翌日起，均至清償日止，按年
　　息百分之五計算之利息，於七十三萬四千七百五十七元及其中七十一萬八千四百
    二十八元自起訴狀繕本送達翌日即八十九年七月十四日起，其中一萬六千三百二
　　十九元自甲○○九十年六月二十日提出之上訴理由狀繕本送達翌日即九十年六月
　　二十一日起，均至清償日止，按年息百分之五計算之法定遲延利息範圍內，即屬
　　正當，應予准許，逾此部分之請求，尚嫌無據，應予駁回，原審不察，僅於五十
　　三萬七千七百八十九元本息範內，命乙○○給付甲○○，其餘部分予以駁回，自
　　有可議，甲○○上訴意旨，執以指摘原判決就其敗訴部分為不當，為有理由，應
　　由本院予以廢棄改判。至乙○○上訴部分為無理由，應予駁回。又甲○○陳明願
　　供擔保，請准宣告假執行，因其勝訴部分，乙○○不得上訴，故無宣告假執行之
　　必要，併此明。
八、結論，本件甲○○之上訴為一部分有理由，一部分無理由，乙○○之上訴為無理
    由，依民事訴訟法第四百四十九條第一項、第四百五十條、第七十九條但書，判
    決如主文。
中　　　華　　　民　　　國　　九十一　　年　　　三　　　月　　二　十　　日
　　　　　　　　　　　　　　　　　　　臺灣高等法院高雄分院民事第五庭
~B1審判長法官　蔡明宛
~B2法　　　官　林健彥
~B3法　　　官　周慶光
右為正本係照原本作成。
甲○○如對本判決上訴，須於判決送達後二十日內向本院提出上訴狀，其未表明上訴
理由者，應於上訴後二十日內向本院提出上訴理由書（均須按他造當事人之人數附繕
本）。
上訴時應提出委任律師或具有律師資格之人之委任狀，並依附註條文規定辦理。
乙○○不得上訴。
中　　　華　　　民　　　國　　九十一　　年　　　三　　　月　　二十一　　日
~B法院書記官　郭蘭蕙
附註：
民事訴訟法第四百六十六條之一：
對於第二審判決上訴，上訴人應委任律師為訴訟代理人，但上訴人或其法定代理人具
有律師資格者，不在此限。
上訴人之配偶、三親等內之血親、二親等內之姻親，或上訴人為法人、中央或地方機
關時，其所屬專任人員具有律師資格並經法院認為適當者，亦得為第三審訴訟代理人。
第一項但書及第二項情形，應於提起上訴或委任時釋明之。
                                                                ＪＡ
